---
title: "Looproutes RPubs"
author: "Jan Willem van der Lichte"
date: '2021-02-28'
slug: []
categories: 
tags: 
  - Berkel-Enschot
  - Looproutes
  - R
description: ''
thumbnail: "img/loopaders.png"
---

```{r setup, include=FALSE}
knitr::opts_chunk$set(echo = TRUE)
```

```{r message=FALSE, warning=FALSE, include=FALSE}


# 0 Voorbereiding libraries en database connectie 
library(dplyr)
library(sf)
library(leaflet)
library(htmltools)
library(osrm)
library(RPostgreSQL)
library(DBI)
#install.packages("BAMMtools")
library(BAMMtools) #voorJenks
library(lwgeom)
library(RColorBrewer)
library(leaflet.multiopacity)
library(ggplot2)

# 0.1 Connectie naar postgis lokaal 
pgcon <- dbConnect("PostgreSQL", dbname = "IKC", host = "localhost", port="5432",user = "postgres", password = "postgres")



# 1 creer punt bestemming bij koningsoord
loc<-c(5.135976,51.587047)  #coordinaten als vector
bron<-st_point(x = loc, dim = "XYZ") #coordinaten als sf -object

# 2 bereken de isochrones voor 20 miniuten lopen

# 3 lezen bereken de isochrones voor 20 miniuten lopen uit postgis
iso_voet<-st_read(pgcon,"iso_voet")

#kleuring aanbrengen op breekpunten van 2 minuten
bks <- sort(c(unique(iso_voet$min), max(iso_voet$max))) 
pal <- colorNumeric(palette = "YlGnBu", domain =bks)

# 4 selecteer postgis tabel met alle adressen binnen de 20 minuten polygoon
query_adres<-paste('select w.min, w.max, w.bron, ',
                   'adr.straatnaam, adr.huisnummercompleet,',
                   'adr.postcode6, adr.woonplaats, adr.gebruiksdoel,',
                   'adr.adressoort, adr.identificatie, adr.geom',
                   'from iso_voet w,',
                   'adreswgs4326 adr',
                   'where ST_Intersects(adr.geom, w.geometry)')
adrs<-st_read(pgcon, query=query_adres)

bks <- sort(c(unique(iso_voet$min), max(iso_voet$max))) 
pal <- colorNumeric(palette = "YlGnBu", domain =bks)

# 5 bereken de looproute van de adres naar de bestemming
# 5.1 herkomst bestemmingstabel maken

# 6 lezen van  de looproutes in postgis let op dat de "sleutelpc" ook in de tabel meegenomen wordt
loop_k<-st_read(pgcon, "looproute_koningsoord")

# 7 maak segmenten van de looproutes door de looproutes te splitsen bij de vertexen in postgis en maak er een tabel van
# 8 groepeer en tel het aantal dezelfde segmenten
# 9 lees de gegevens  van de segmenten van looproutes uit postgis presenteer de gegevens in qgis/r

lpko_grp<-st_read(pgcon,"lpko_grp")
#toewijzen jenks-klasse-categorie als veld 
lpko_grp$cat<- as.numeric(cut(lpko_grp$aantal,breaks=getJenksBreaks(lpko_grp$aantal, 13), labels=c(0:11), right = FALSE))

##EXTRA
query_v<- "select *,
st_distance(ST_Transform(st_startpoint(geometry),28992), ST_Transform(st_endpoint(geometry),28992)) AS afstand,
(distance*1000)/st_distance(ST_Transform(st_startpoint(geometry),28992), ST_Transform(st_endpoint(geometry),28992))  as verhouding
from looproute_koningsoord;"
loop_k2<-st_read(pgcon, query=query_v)

#hist(loop_k2$verhouding)
#abline(v=median(loop_k2$verhouding), col="blue", lwd=3)
#text( median(loop_k2$verhouding),0,"mediaan ", col = "red") 
#plot(loop_k2$afstand, loop_k$distance*1000)
#plot(loop_k2$verhouding,loop_k$distance*1000)
#plot(loop_k2$distance*1000, loop_k$verhouding)

barplot <- ggplot(loop_k2, aes(x=verhouding)) +
           geom_histogram(color="darkblue", fill="lightblue")+
           geom_vline(aes(xintercept=median(verhouding), color="mediaan"), linetype="dashed", size=1)+
           ggtitle("Frequentie verhouding werkelijke afstand/hemelsbrede afstand") +
           theme(plot.title = element_text(hjust = 0.5))+
           xlab("Verhouding") + 
           ylab("Frequentie") +
           scale_color_manual(name = "legenda", values = c(mediaan = "red"))+
           geom_text(aes(x=2, label=paste0("Mediaan\n",round(median(verhouding),3)), y=1750))+
           theme(plot.background = element_rect(fill = "#FFF8ED", color = "#556B56"), # Change plot background
                 legend.background = element_rect(fill = "#FFF8ED", color = "#556B56"),
                 legend.key = element_rect(fill = "#FFF8ED")) # Change legend background
  
barplot


loop_k_nosf<- st_set_geometry(loop_k2,NULL)
adrsverh<-merge(adrs, loop_k_nosf[,c("identificatie","verhouding")], by = c("identificatie"))



  

#inlezen vierkantstatistieken cbs uit postgis
cbs_vk100_2019_pg<-st_read(pgcon,"cbs_vk100_2019")

iso_voet<-st_read(pgcon,"iso_voet")
cbs_vk100_2019_65eo<-cbs_vk100_2019_pg%>%select("c28992r100","aantal_inwoners_65_jaar_en_ouder", "geom")
cbs_vk100_2019_65eo<-st_transform(cbs_vk100_2019_65eo, 4326) #Coordinaatstelsel wijzigen
dat<-st_intersection(cbs_vk100_2019_65eo, iso_voet)
dat$aantal_inwoners_65_jaar_en_ouder<-na_if(dat$aantal_inwoners_65_jaar_en_ouder, -99997)

##kleur palletten
#kleur isochonen
bks <- sort(c(unique(iso_voet$min), max(iso_voet$max))) 
pal <- colorNumeric(palette = "YlGnBu", domain =bks)

#Kleur kwantielerdeling adressen
mypalette<-brewer.pal(4,"Accent")
qpal <- colorQuantile("Accent", adrsverh$verhouding, n = 4)

#kleur vierkantstatistieken
qpal_inw <- colorBin("Greens", dat$aantal_inwoners_65_jaar_en_ouder, bins = 5, na.color="pink")



koningsoord_zw<-leaflet()%>%
  addTiles(urlTemplate = "http://{s}.tiles.wmflabs.org/bw-mapnik/{z}/{x}/{y}.png", 
           attribution = '&copy; <a href="http://www.openstreetmap.org/copyright">OpenStreetMap</a>', group="OSM mono")%>%
  addTiles(group="OSM")%>%
  addPolylines(data=lpko_grp, weight= lpko_grp$cat , color="red",fillOpacity=1, group="loopader" )%>%
  addPolylines(data=loop_k2,weight = 1,color="green", group="looproutes")%>%
  addPolygons(data=iso_voet,color=~pal(max), fillOpacity=.5,weight = 1, popup= ~htmlEscape(paste0(min, " tot ",max, " minuten lopen")), group="isochroon")%>%
  addPolygons(data=adrs,color="blue", fillOpacity=.1,weight = 1,group = "adressen")%>%
  addPolygons(data=adrsverh,color=~qpal(verhouding), fillOpacity=1,weight = 1,group = "kwartiel")%>%
  addPolygons(data=dat,stroke = TRUE, 
              fillOpacity=.8, color = "black", opacity = .5,weight=.5,
              fillColor=~qpal_inw(aantal_inwoners_65_jaar_en_ouder), group="inwoners")%>%
  addCircleMarkers(data=bron, radius =4,color="red", label="Koningsoord", labelOptions = labelOptions(noHide = T),group = "Koningsoord")%>%
  addLegend(data=adrsverh,"bottomleft", pal = qpal, values = ~verhouding,group =c("kwartiel"),
            title = "Kwartielen",
            opacity = 1)%>%
  addLegend(data=iso_voet,"bottomright", pal = pal, values = ~max,group = c("isochroon"),
            title = "Aantal min lopen",
            opacity = 1)%>%
  addLegend(data=dat,"bottomleft", pal = qpal_inw, values = ~aantal_inwoners_65_jaar_en_ouder,group=c("inwoners"),
            title = "aantal inwoners >=65 jaar",
            labFormat=labelFormat(),
            opacity = 1)%>%
  addLayersControl(
    baseGroups = c("OSM mono", "OSM"),
    overlayGroups = c("Koningsoord","isochroon", "adressen", "looproutes",  "loopader", "kwartiel", "inwoners"),
    options = layersControlOptions(collapsed = FALSE))%>%
  hideGroup(c("isochroon", "adressen", "looproutes",  "loopader", "kwartiel", "inwoners" ))

```


## Mobiliteit kwetsbare groepen


In een overleg is gesproken over de mogelijkheid om de mobiliteit in beeld te brengen. Het ging daarbij in eerste instantie over mobiliteit te voet.
Er is eigenlijk geen data aanwezig hierover. 
In eerste instantie is gekozen om theoretische looproutes naar een bepaalde bestemming, Koningsoord, te genereren.

### De aanpak:

1) de xy coordinaten van de bestemming (Koningsoord) worden bepaald
2) Met behulp van de OSRM (Open Source Routing Machine) is een isochroon berekend van een afgesproken loopafstand van 20 minuten.** 
3) Vervolgens zijn alle adressen geselecteerd die binnen de isochroon vallen.
4) Nu alle adressen bekend zijn, is per adres met behulp van OSRM de kortste looproute bepaald naar de bestemming Koningsoord.
5) Iedere looproute is vervolgens geknipt op de knikpunten van de route. 
6) Alle unieke lijnstukjes worden geteld, zodat bekend wordt hoe vaak dat lijnstukje door een looproute gebruikt wordt.
7) Tot slot worden de lijnstukjes in kaart gepresenteerd, waarbij de dikte van het lijnstuk samenhangt met het aantal keer dat het lijnstuk gebruikt wordt, de loopader. 



** De OSRM is lokaal in een docker omgeving geinstalleerd, zodat makkelijk een groot aantal bevragingen gedaan konden worden. De data die ten grondslag liggen aan de OSRM is OpenStreetmap, het Open Streetmap bestand dat gebruikt is is van 18-11-2020.  



### Aanvullende informatie
De theoretisch gelopen afstand is vergeleken met de hemelsbrede afstand. 
In een grafiek gezet ziet dat er als volgt uit. 
Tevens is de mediaan in de grafiek opgenomen. 

```{r echo=FALSE, message=FALSE, warning=FALSE}
barplot
```

Op zich interessant om de verhouding werkelijk/hemelsbreed te zien, mooier wordt het om deze gegevens ook in kaart te zetten, waar liggen de adressen met een grote verhouding. Dit is weergegeven in de kaartlaag kwartiel.

### Contextgegevens
Tot slot is er de mogelijkheid om te spelen met context gegevens. In dit geval is er gekozen voor de CBS 100x100 meter vierkantstatistieken van 2019, en de variabele inwoners>=65 jaar. 


### Opmerkingen
Opvallend is dat als er wordt ingezoomd op bepaalde delen van de kaart, het opvalt dat er soms enkele lijntjes te zien zijn die eigenlijk bij andere opgeteld hadden horen te worden. OSRM lijkt dus af en toe andere routes te berekenen.

### Kaart

```{r echo=FALSE, out.width='100%'}
koningsoord_zw 

```


